臺灣高等法院刑事判決
                                  108年度上訴字第2745號
上  訴  人
即  被  告  林萱榆
選任辯護人  賴錫卿律師（法扶律師）
上  訴  人
即  被  告  陳珠玲
選任辯護人  王奕仁律師（法扶律師）
上列上訴人等因毒品危害防制條例案件，不服臺灣桃園地方法院
106年度訴字第988號，中華民國108年2月19日第一審判決（起訴
案號：臺灣桃園地方檢察署106年度毒偵字第4787號、第4791號
、106年度偵字第20022號、第21517號、第21518號、第22469號
），提起上訴，本院判決如下：
    主  文
原判決關於乙○○、丙○○部分撤銷。  
乙○○犯如附表一編號一至八、附表二編號一至十、附表三所示
之罪，各處如附表一編號一至八、附表二編號一至十、附表三「
主文」欄所示之刑及沒收；又持有第二級毒品純質淨重二十公克
以上，處有期徒刑壹年貳月，扣案如附表四編號9所示之物沒收
銷燬之。應執行有期徒刑拾貳年，沒收部分併執行之。
丙○○犯如附表二編號一至十所示之罪，各處如附表二編號一至
十「主文」欄所示之刑及沒收。應執行有期徒刑捌年，沒收部分
併執行之。
丙○○被訴施用第一、二級毒品部分公訴不受理。
    犯罪事實
一、乙○○前因施用第二級毒品罪，經原審法院以98年度審易字
    第1555號判決處有期徒刑6月確定，於民國101年2月16日縮
    刑假釋出監並付保護管束，迄101年10月28日縮刑期滿假釋
    未經撤銷，視為已執行完畢。詎猶不思悔改，明知海洛因、
    甲基安非他命為政府依據毒品危害防制條例所公告列管之第
    一級、第二級毒品，不得販賣，竟基於販賣第一級、第二級
    毒品以營利之犯意，持用門號0000000000號行動電話作為聯
    繫販毒之工具，於如附表一所示之時間、地點，以如附表一
    所示手法，販賣海洛因與附表一編號1至7所示之黃秋益、甲○○、戴文祥等人共7次；販賣甲基安非他命與如附表一編號8
    所示之黃詳淵1次。
二、丙○○前因施用第一級毒品罪，經原審法院以100年度審訴
    字第7號判決處有期徒刑11月確定，於102年5月9日縮刑假釋
    出監並付保護管束，迄103年2月5日縮刑期滿假釋未經撤銷
    ，視為已執行完畢。詎猶不思悔改，其與乙○○均明知海洛
    因、甲基安非他命為毒品危害防制條例所公告之第一級、第
    二級毒品，依法不得販賣，竟仍共同基於販賣第一級、第二
    級毒品以營利之犯意，由乙○○負責提供海洛因、甲基安非他
    命，由丙○○持用門號0000000000號行動電話作為聯繫販毒之
    工具，由丙○○親自外出前往約定地點交付毒品，並當場收取
    現金完成交易。販毒所得之價金，全數交與乙○○，乙○○並會
    不定時清點毒品缺少之情形，向丙○○確認販毒之情況。乙○○
    、丙○○於如附表二所示時間、地點，以如附表二所示之手法
    ，共同販賣海洛因、甲基安非他命與如附表二所示楊智隆、
    許伯羽、戴文祥、鄭其羿等人共10次。嗣為警查獲時扣得如
    附表四編號11、13、14所示之物。
三、乙○○、甲○○（歿，另為不受理判決）均明知海洛因為政府依
    據毒品危害防制條例所公告之第一級毒品，依法不得販賣，
    竟仍共同基於販賣第一級毒品海洛因以營利之犯意，由乙○○
    負責提供第一級毒品海洛因，並由乙○○持用門號0000000000
    號行動電話作為聯繫販毒之工具，由甲○○親自外出前往約定
    地點交付毒品，並當場收取現金完成交易。販毒所得之價金
    ，全數交與乙○○。乙○○、甲○○於如附表三所示時間、地點，
    以如附表三所示手法，販賣海洛因1 小包與戴文祥1 次。嗣
    為警查獲時扣得如附表四編號1 至8 所示之物。
四、乙○○基於持有第二級毒品純質淨重20公克以上之犯意，於民
    國106 年7 月31日某時，在臺灣不詳處所，以不詳之價格，
    向真實年籍不詳綽號「天天」之女子，購得純質淨重逾20公
    克以上之甲基安非他命而持有之。嗣為警查獲含袋毛重280.
    34公克（推估驗前總純質淨重263.08公克）之甲基安非他命
    （附表四編號9 ）。
      理  由
甲、有罪部分： 
壹、證據能力：
一、按被告以外之人於審判外之陳述，雖不符刑事訴訟法第159
    條之1至第159條之4之規定，而經當事人於審判程序同意作
    為證據，法院審酌該言詞陳述或書面陳述作成時之情況，認
    為適當者，亦得為證據；當事人、代理人或辯護人於法院調
    查證據時，知有同法第159條第1項不得為證據之情形，而未
    於言詞辯論終結前聲明異議者，視為有前項之同意，刑事訴
    訟法第159條之5亦有明文。立法意旨在於傳聞證據未經當事
    人之反對詰問予以核實，原則上先予排除；惟若當事人已放
    棄反對詰問權，於審判程序中表明同意該等傳聞證據可作為
    證據；或於言詞辯論終結前未聲明異議，基於尊重當事人對
    傳聞證據之處分權，及證據資料愈豐富，愈有助於真實發見
    之理念，且強化言詞辯論主義，使訴訟程序得以順暢進行，
    上開傳聞證據亦均具有證據能力。查本判決下列所引各項供
    述證據，檢察官、被告乙○○、丙○○及其等辯護人於本院準備
    程序中均同意作為證據（見本院卷第212至217頁、287至292
    頁 ），本院審酌各該證據作成時之情況，並無違法不當或
    證明力明顯過低之瑕疵，認以之作為證據應屬適當，依刑事
    訴訟法第159條之5規定，均俱有證據能力。
二、至其餘憑以認定被告等人犯罪事實所引各項非供述證據，查
    無違反法定程序取得之情，依刑事訴訟法第158條之4規定之
    反面解釋，均有證據能力。
貳、實體部分
一、事實認定之理由及依據：
  ㈠犯罪事實欄一部分：
    訊據被告乙○○就販賣海洛因及甲基安非他命之犯行於警詢、
    偵查、原審及本院審理時均坦承不諱（見偵字第20022號卷
    一第16頁反面至19頁、第29至32頁、第180頁反面至183頁、
    偵字第20022號卷二第63至64頁、第69頁、原審聲羈字第419
    號卷第14至16頁、原審卷一第102頁、原審卷二第40頁反面
    、本院卷第461頁），並有下列證據可佐：
  ⒈附表一編號1部分
  ⑴證人黃秋益於警詢及偵查中證稱：（提示106年4月15日編號C
    -1的譯文）上開譯文的內容是伊要跟被告乙○○買新臺幣（下
    同）1000元的海洛因，重量是0.2公克，當天在桃園市蘆竹
    區中正北路附近的釣蝦場旁交易，有交易成功等語（見毒偵
    字第4791號卷第48至49頁、偵字第20022號卷一第151頁）。
  ⑵並有門號0000000000號通訊監察譯文（編號C-1-1至C-1-3）
    、原審法院106年聲監字第273號通訊監察書在卷可稽（見警
    聲搜字第568號卷第111頁、第10頁）。
  ⒉附表一編號2部分
  ⑴證人黃秋益於警詢及偵查中證稱：（提示106年4月15日編號
    C-2的譯文）上開譯文的內容是伊要跟被告乙○○買1000元
    的海洛因，交易地點是桃園市蘆竹區奉化路路旁，伊以1000
    元跟被告乙○○買0.2公克的海洛因等語（見毒偵字第4791
    號卷第49頁、偵字第20022號卷一第151頁反面）。
  ⑵並有門號0000000000號通訊監察譯文（編號C-2-1至C-2-3）
    、原審法院106年聲監字第273號通訊監察書在卷可稽（見警
    聲搜字第568號卷第112頁、第10頁）。
  ⒊附表一編號3部分
  ⑴證人甲○○於警詢及偵查中證稱：（提示106年4月20日編號
    B-2-1至B-2-3的譯文）上開譯文的內容是伊要跟被告乙○○
    買海洛因，伊以1000元向被告乙○○買海洛因1小包，交易
    地點在桃園市○○區○○○路000號等語（見偵字第20022號
    卷一第82頁、第162頁）。
  ⑵並有門號0000000000號通訊監察譯文（編號B-2-1至B-2-3）
    、原審法院106年聲監字第273號通訊監察書在卷可稽（見警
    聲搜字第568號卷第109頁、第10頁）。
  ⒋附表一編號4部分
  ⑴證人戴文祥於警詢及偵查中證稱：（提示106年5月19日編號
    A-5-1的譯文）上開譯文的內容是伊要跟被告乙○○買海洛
    因，伊以1000元向被告乙○○購買海洛因，交易地點在桃園
    市桃園區南平路，有交易成功等語（見偵字第20022號卷一
    第121頁、第168頁）。又戴文祥在警詢中證稱，係以2千元
    向乙○○購買海洛因，在偵查中證稱，係以1千或2千元向乙○○
    購買海洛因，本院以有利於被告乙○○之認定，認被告乙○○與
    戴文祥之交易價格為1千元，併予敘明。
  ⑵並有門號0000000000號通訊監察譯文（編號A-5-1）、原審法
    院106年聲監字第424號通訊監察書在卷可稽（見警聲搜字第
    568號卷第101頁、第12頁）。
  ⒌附表一編號5部分
  ⑴證人戴文祥於警詢及偵查中證稱：（提示106年7月4日編號
    A-7的譯文）上開譯文的內容是伊要跟被告乙○○買海洛因
    ，伊以1000元向被告乙○○買海洛因，有交易成功，交易地
    點是桃園市○○區○○路○○○○○○○○○00000號卷一
    第122頁、第168頁反面）。雖證人戴文祥在偵查中證稱，其
    係購買1千元或2千元的海洛因，惟證人戴文祥在警詢中明確
    證稱，係以1千元向乙○○購買海洛因等語，本院認應有利於
    被告乙○○之認定，被告乙○○係以1千元之價格出售海洛因予
    戴文祥。
　⑵並有門號0000000000號通訊監察譯文（編號A-7-1至A-7-4）
    、原審法院106年聲監續字第702號通訊監察書在卷可稽（見
    警聲搜字第568號卷第103頁、第16頁）。
  ⒍附表一編號6部分
  ⑴證人戴文祥於警詢及偵查中證稱：（提示106年7月8日編號
    A-8的譯文）上開譯文的內容是伊要跟被告乙○○買海洛因
    ，伊以1000元向被告乙○○買海洛因，有交易成功，交易地
    點是桃園市○○區○○路○○○○○○○○○00000號卷一
    第123頁、第168頁反面）。
  ⑵並有門號0000000000號通訊監察譯文（編號A-8-1至A-8-3）
    、原審法院106年聲監字第273號通訊監察書在卷可稽（見警
    聲搜字第568號卷第104頁、第11頁）。
  ⒎附表一編號7部分
  ⑴證人戴文祥於警詢及偵查中證稱：（提示106年7月11日編號
    A-9的譯文）上開譯文的內容是伊要跟被告乙○○買海洛因
    ，伊以1000元向被告乙○○買海洛因，有交易成功，交易地
    點是桃園市○○區○○路○○○○○○○○○00000號卷一
    第123頁反面、第168頁反面）。雖證人戴文祥在偵查中證稱
    ，其係購買1千元或2千元的海洛因，惟證人戴文祥在警詢 
    中明確證稱，係以1千元向乙○○購買海洛因等語，本院認應
    有利於被告乙○○之認定，被告乙○○係以1千元之價格出售海
    洛因予戴文祥。
  ⑵並有門號0000000000號通訊監察譯文（編號A-9-1至A-9-2）
    、原審法院106年聲監字第273號通訊監察書在卷可稽（見警
    聲搜字第568號卷第105頁、第10頁）。
  ⒏附表一編號8部分
  ⑴證人黃詳淵於警詢及偵查中證稱：（提示106年4月2日編號
    D-1-1的譯文）上開譯文的內容是伊在通話的前一天跟被告
    乙○○買海洛因，伊以1000元向被告乙○○買海洛因，有交
    易成功，交易地點是桃園市○○區○○街00號等語（見偵字
    第20022號卷二第35頁反面至36頁、第45頁反面）。又黃詳
    淵在警詢及偵查中均證稱，係以1千或2千元向乙○○購買甲基
    安非他命，本院以有利於被告乙○○之認定，認被告乙○○與黃
    詳淵之交易價格為1千元，併予敘明。
  ⑵並有門號0000000000號通訊監察譯文（編號D-1-1至D-1-5）
    、原審法院106年聲監字第273號通訊監察書在卷可稽（見警
    聲搜字第568號卷第117頁、第11頁）。
  ⒐又被告乙○○為警查獲時，扣得碎塊狀檢品2包、粉末1包，送
    法務部調查局鑑定，均檢驗出海洛因成分，有法務部調查局
    106年9月15日調科壹字第10623021570號濫用藥物實驗室鑑
    定書足憑（重量詳如附表四編號6.7.8，見偵字第20022號卷
    二第85至86頁）。此外，並有如附表四編號1至8所示之海洛
    因、磅秤、分裝袋及行動電話扣案可資佐證。
　⒑依前開供述證據、相關文書等補強證據，已足資擔保被告乙○○自白具有相當程度之真實性，而得確信被告自白之犯罪事
    實確屬真實。
  ㈡犯罪事實欄二部分：
    訊據被告乙○○、丙○○就犯罪事實欄二所示共同販賣海洛
    因、甲基安非他命之犯行於警詢、偵查、原審及本院時均坦
    承不諱（見偵字第20022號卷一第19至26頁、第46至54頁、
    第174至176頁、第180至183頁、偵字第20022號卷二第90至9
    2頁、原審聲羈字第419號第14至16頁、原審卷一第102頁、
    原審卷二第38至40頁、第54頁、本院卷第461頁），並有下
    列證據可佐：
  ⒈附表二編號1部分
  ⑴證人楊智隆於警詢及偵查中證稱：（提示106年6月8日編號
    H-1-1的譯文）上開譯文的內容是伊要跟被告丙○○購買毒
    品，伊以2000元向被告丙○○買甲基安非他命1公克，有交
    易成功，交易地點是桃園市○○區○○路000巷000弄00○0
    號被告丙○○住處等語（見偵字第20022號卷一第94至95頁
    、第144頁反面）。
  ⑵並有門號0000000000號通訊監察譯文（編號H-1-1）、原審法
    院106年聲監字第544號通訊監察書在卷可稽（見警聲搜字第
    568號卷第139頁、第21頁）。
  ⒉附表二編號2部分
  ⑴證人楊智隆於警詢中證稱：（提示106年6月16日編號H-2-1
    至H-2-3的譯文）上開譯文的內容是伊要跟被告丙○○購買
    毒品，伊以2000元向綽號「多多」的被告丙○○買甲基安非他
    命1公克，有交易成功，交易地點是桃園市○○區○○路000巷00
    0弄00○0 號被告丙○○住處等語（見偵字第20022號卷一第95
    頁）。
  ⑵並有門號0000000000號通訊監察譯文（編號H-2-1）、原審法
    院106年聲監字第544號通訊監察書在卷可稽（見警聲搜字第
    568號卷第141頁、第21頁）。
  ⒊附表二編號3部分
  ⑴證人楊智隆於警詢及偵查中證稱：（提示106年7月2日編號
    H-5-1至H-5-2的譯文）上開譯文的內容是伊要跟被告丙○○
    購買毒品，伊以2000元向被告丙○○買甲基安非他命1公克
    ，有交易成功，交易地點是桃園市○○區○○路000巷000弄
    00○0號被告丙○○住處等語（見偵字第20022卷一第96頁、
    第145頁反面）。
  ⑵並有門號0000000000號通訊監察譯文（編號H-5-1至H-5-2）
    、原審法院106年聲監字第544號通訊監察書在卷可稽（見警
    聲搜字第568號卷第144頁、第21頁）。
  ⒋附表二編號4部分
  ⑴證人楊智隆於警詢及偵查中證稱：（提示106年7月6日編號
    H-6-1至H-6-2的譯文）上開譯文的內容是伊要跟被告陳珠
    玲購買毒品，伊以2000元向被告丙○○買甲基安非他命1公
    克，有交易成功，交易地點是桃園市龜山區南上路被告丙○○
    住處等語（見偵字第20022號卷一第97頁、第145頁反面）。
  ⑵並有門號0000000000號通訊監察譯文（編號H-1-1）、原審法
    院106年聲監字第544號通訊監察書在卷可稽（見警聲搜字第
    568號卷第145頁、第21頁）。
  ⒌附表二編號5部分
  ⑴證人許伯羽於警詢及偵查中證稱：（提示106年6月7日編號
    I-1-1至I-1-2的譯文）上開譯文的內容是伊要跟被告丙○○
    購買毒品，伊以500元向被告丙○○買甲基安非他命0.5公克
    ，有交易成功，交易地點是桃園市龜山區南上路被告丙○○住
    處等語（見偵字第20022號卷一第110頁反面至111頁、第156
    頁）。
  ⑵並有門號0000000000號通訊監察譯文（編號I-1-1至I-1-2）
    、原審法院106年聲監字第544號通訊監察書在卷可稽（見警
    聲搜字第568號卷第147頁、第21頁）。
  ⒍附表二編號6部分
  ⑴證人許伯羽於警詢及偵查中證稱：（提示106年6月10日編號
    I-2-1至I-2-2的譯文）上開譯文的內容是伊要跟被告丙○○
    購買毒品，伊以1500元向被告丙○○買甲基安非他命0.5公
    克，有交易成功，交易地點是桃園市龜山區南上路被告丙○○
    住處等語（見偵字第20022號卷一第111頁、第156頁反面）
    。
  ⑵並有門號0000000000號通訊監察譯文（編號I-2-1至I-2-2）
    、原審法院106年聲監字第544號通訊監察書在卷可稽（見警
    聲搜字第568號卷第148頁、第21頁）。
  ⒎附表二編號7部分
  ⑴證人許伯羽於警詢及偵查中證稱：（提示106年6月27日、6  
    月28日編號I-4-1至I-4-2的譯文）106年6月27日是伊過去  
    被告丙○○住處還她毒品錢，106年6月28日是伊要跟被告陳
    珠玲購買毒品，伊以500元向被告丙○○買甲基安非他命0.5
    公克，有交易成功，交易地點是桃園市○○區○○路000巷
    000弄00○0號被告丙○○住處等語（見偵字第20022號卷一  第
    112頁、第156頁反面至157頁）。又許伯羽在警詢中證稱，
    係以1千元向丙○○購買甲基安非他命，在偵查中證稱，係以5
    00元或1千元向丙○○購買甲基安非他命，本院以有利於被告
    乙○○、丙○○之認定，認被告乙○○、丙○○之交易價格為500元
    ，併予敘明。
  ⑵並有門號0000000000號通訊監察譯文（編號I-4-1至I-4-2）
    、原審法院106年聲監字第544號通訊監察書在卷可稽（見警
    聲搜字第568號卷第143頁、第21頁）。
  ⒏附表二編號8部分
  ⑴證人戴文祥於警詢及偵查中證稱：（提示106年5月3日編號
    A-1-1的譯文）上開譯文的內容是伊要跟被告乙○○買海洛
    因，伊以1000元向被告乙○○買甲基安非他命1公克、以250
    0元買海洛因0.5公克，有交易成功，但伊現金不夠，錢沒有
    全部付清，交易地點是桃園市蘆竹區海洋博物館附近，是被
    告丙○○前來與伊交易等語（見偵字第20022號卷一第118頁、
    第167頁）。
  ⑵並有門號0000000000號通訊監察譯文（編號A-1-1至A-1-4）
    、原審法院106年聲監字第424號通訊監察書在卷可稽（見警
    聲搜字第568號卷第97頁、第12頁）。
  ⒐附表二編號9部分
  ⑴證人戴文祥於警詢及偵查中證稱：（提示106年5月24日編號
    A-2的譯文）上開譯文的內容是伊要跟被告乙○○買海洛因
    ，伊以1000元向被告乙○○買海洛因，有交易成功，交易地
    點是桃園市○○區○○路000號前，是被告丙○○持毒品與
    伊交易等語（見偵字第20022號卷一第119頁、第167頁反面
    ）。
  ⑵並有門號0000000000號通訊監察譯文（編號A-2-1至A-2-4）
    、原審法院106年聲監字第424號通訊監察書在卷可稽（見警
    聲搜字第568號卷第98頁、第12頁）。
  ⒑附表二編號10部分
  ⑴證人鄭其羿於警詢及偵查中證稱：（提示106年6月30日編號
    G-2-1的譯文）上開譯文的內容是伊要跟被告丙○○買甲基安
    非他命，伊以2500元向被告丙○○買甲基安非他命1公克，有
    交易成功，交易地點是桃園市龜山區南上路被告丙○○住處等
    語（見偵字第20022號卷一第192頁反面、第203至204頁）。
  ⑵並有門號0000000000號通訊監察譯文（編號G-2-1）、原審法
    院106年聲監續字第701號通訊監察書在卷可稽（見警聲搜字
    第568號卷第138頁、第23頁）。
  ⒒依前開供述證據、相關文書等補強證據，已足資擔保被告林
    萱榆、丙○○自白具有相當程度之真實性，而得確信被告乙○○
    、丙○○自白之犯罪事實確屬真實。
  ㈢犯罪事實欄三部分：
  ⒈此部分之事實，業據被告乙○○、甲○○於警詢、偵查、原
    審均坦承不諱，復據被告乙○○在本院直陳在卷（見偵字第20
    022號卷一第26頁反面至29頁、第83頁、第161頁、第169頁
    反面、第182頁、偵字第20022號卷二第63至64頁、第69頁、
    原審聲羈字第419號卷第14至16頁、原審卷一第102至103頁
    、原審卷二第40頁反面、本院卷第461頁），並有下列證據
    可佐：
  ⑴證人戴文祥於警詢及偵查中證稱：（提示106年5月28日編號
    A-4譯文）該內容是伊要跟被告乙○○拿1千元的海洛因，被
    告林宛瑜說要叫被告甲○○拿給伊，是被告甲○○交付毒品
    給伊等語（見偵字第20022號卷一第120至121頁、第166至
    169頁）。
  ⑵並有門號0000000000號通訊監察譯文（編號A-4-1至A-4-2）
    、原審法院106年聲監字第424號通訊監察書在卷可稽（見警
    聲搜字第568號卷第100頁、第12頁）。
  ⒉又被告乙○○為警查獲時，扣得碎塊狀檢品2包、粉末1包，送
    法務部調查局鑑定，均檢驗出海洛因成分，有法務部調查局
    106年9月15日調科壹字第10623021570號濫用藥物實驗室鑑
    定書足憑（重量詳如附表四編號6.7.8，見偵字第20022號卷
    二第85至86頁）。此外，並有如附表四編號1至8所示之海洛
    因、磅秤、分裝袋及行動電話扣案可資佐證。
　⒊依前開供述證據、相關文書等補強證據，已足資擔保被告林
    萱榆自白具有相當程度之真實性，而得確信被告乙○○自白之
    犯罪事實確屬真實。
  ㈣犯罪事實欄四部分：
  ⒈被告乙○○持有甲基安非他命純質淨重20公克以上之事實，業
    據被告乙○○於警詢、偵查、原審及本院審理時坦承不諱（見
    毒偵字第4787號卷第7頁反面、第49頁反面、原審卷一第102
    頁、原審卷二第40頁反面、本院卷第461頁），又被告乙○○
    家中扣得如附表四編號9所示之晶體，經鑑定後驗出甲基安
    非他命成分（含袋毛重總計280.34公克，淨重共274.03公克
    ，取樣0.70公克、0.19公克，驗前總純質淨重約263.08公克
    ），鑑定結果：
  ⑴編號1至8：經檢視均為米白色晶體。
①  驗前總毛重277.50公克（包裝總重約5.50公克），驗前     
   總淨重約272.00公克。
  ①隨機抽取編號1鑑定：
  A.淨重35.24公克，取0.70公克鑑定用罄，餘34.54公克。
  B.檢出第二級毒品甲基安非他命成分。
  C.純度約96％。
  ③依據抽測純度值，推估編號1至8均含甲基安非他命之驗前總
    純質淨重約261.12公克。
  ⑵編號A：經檢視為白色晶體。
    驗前毛重2.84公克（包裝重0.81公克），驗前淨重2.03公克
    。取0.19公克鑑定用罄，餘1.84公克。檢出第二級毒品甲基
    安非他命成分。純度約97％，驗前純質淨重約1.96公克。有
    內政部警政署刑事警察局106年9月25日刑鑑字第1060085704
    號鑑定書可稽（見偵字第20022號卷二第87頁）。
  ⒉依前開相關文書等補強證據，已足資擔保被告乙○○自白具
    有相當程度之真實性，而得確信被告乙○○自白之犯罪事實
    確屬真實。
  ㈤復按一般民眾普遍認知毒品之非法交易，向為政府嚴加查緝
    之對象，且販賣毒品罪又係重罪，衡諸常情，倘非有利可圖
    ，絕無平白甘冒被查獲之高度風險，與他人從事毒品交易之
    理，從而，舉凡係有償交易，除足反證其確另基於某種非圖
    利本意之關係外，通常尚難因無法查悉其買進、賣出之差價
    ，而諉無營利之意思，或阻卻販賣犯行之追訴；再者，販賣
    毒品係違法行為，非可公然為之，亦無公定價格，且容易分
    裝、增減份量，而買賣之價格，可能隨時依交易雙方關係之
    深淺、購毒者之資力、需求量及對行情之認知、毒品來源是
    否充裕、查緝是否嚴謹、風險大小等情形，而異其標準，非
    可一概而論，從而販賣之利得，除販賣之價量俱臻明確外，
    委難察得實情，然販賣者從價差或量差中牟利之方式雖異，
    其意圖營利之販賣行為則無二致。是縱未確切查得販賣賺取
    之實際差價，但除別有事證，足認係按同一價格轉讓，確未
    牟利之情形外，尚難執此認非法販賣之事證有所不足，致知
    過坦承者難辭重典，飾詞否認者反得逞僥倖，而失情理之平
    。本案雖乏確據證明被告乙○○購入海洛因、甲基安非他命
    之實際價格及數量，致無從比較被告2人前揭販賣海洛因、
    甲基安非他命之價差確切為何，惟衡諸海洛因、甲基安非他
    命毒品不僅價昂，且取得不易，被告乙○○倘非有利可圖，
    應無甘冒重典，將購入毒品以原價或低於購入價格交易之理
    ，是依上開事證，堪認被告2人係基於營利意圖，分別販賣
    海洛因、甲基安非他命與購毒者，要無疑義。
  ㈥綜上所述，本案事證明確，被告3人上開犯行均堪認定，應
    依法論科。
二、論罪科刑：
　㈠新舊法比較
　　按行為後法律有變更者，適用行為時之法律，但行為後之法
    律有利於行為人者，適用最有利之法律。刑法第2條第1項定
    有明文。查被告行為後，毒品危害防制條例第4條第1項、第
    2項、第17條第2項之規定業經修正，並經總統於109年1月15
    日公布，於同年7月15日施行，修正前毒品危害防制條例第4
    條第1項規定「製造、運輸、販賣第一級毒品者，處死刑或
    無期徒刑；處無期徒刑者，得併科新臺幣2千萬元以下罰金
    。」，修正後規定「製造、運輸、販賣第一級毒品者，處死
    刑或無期徒刑；處無期徒刑者，得併科新臺幣3千萬元以下
    罰金。」；修正前毒品危害防制條例第4條第2項規定「製造
    、運輸、販賣第二級毒品者，處無期徒刑或7年以上有期徒
    刑，得併科新臺幣1千萬元以下罰金」，修正後規定「製造
    、運輸、販賣第二級毒品者，處無期徒刑或10年以上有期徒
    刑，得併科新臺幣1千5百萬元以下罰金」。經比較新舊法結
    果，修正後毒品危害防制條例第4條第1項、第2項之規定雖
    未更動販賣第一、二級毒品罪之構成要件及得科處之法定刑
    種，然已將罰金刑上限提高，且販賣第二級毒品已提高其法
    定刑，自以修正前毒品危害防制條例第4條第1項、第2項之
    規定對被告較為有利；而修正前毒品危害防制條例第17條第
    2項規定「犯第4條至第8條之罪於偵查及審判中均自白者，
    減輕其刑」，修正後則規定「犯第4條至第8條之罪於偵查及
    歷次審判中均自白者，減輕其刑」，經比較新舊法結果，修
    正後毒品危害防制條例第17條第2項規定犯販賣第二級毒品
    罪者，須於偵查及「歷次」審判中均自白，方得依該條規定
    減輕其刑，相較於修正前除偵查中自白外，僅須於審判中曾
    經自白即可減刑之規定而言，自以修正前毒品危害防制條例
    第17條第2項之規定對被告較為有利。是依刑法第2條第1項
    前段規定，本件自應適用被告行為時即修正前毒品危害防制
    條例第4條第1項、第2項、第17條第2項之規定論處。
　㈡核被告乙○○就犯罪事實欄一中附表一編號1至7所為，均係
    犯修正前毒品危害防制條例第4條第1項販賣第一級毒品罪，
    就附表一編號8所為，係犯同條第2項販賣第二級毒品罪。被
    告乙○○持有毒品之低度行為，為其販賣之高度行為所吸收，
    不另論罪。
  ㈢核被告乙○○、丙○○就犯罪事實欄二中附表二編號1至7、
    10 所為，均係犯修正前毒品危害防制條例第4條第2項販賣
    第二級毒品罪，就附表二編號8所為，係犯同條第1項、第2
    項之販賣第一級、第二級毒品罪，就附表二編號9所為，係
    犯同條第1項販賣第一級毒品罪。又被告乙○○、丙○○就附表
    二編號8之犯行，係以一行為同時犯販賣第一級毒品罪及販
    賣第二級毒品罪，為想像競合犯，應依刑法第55條之規定，
    從一重之販賣第一級毒品罪處斷。被告乙○○、丙○○就附表二
    之犯行有犯意聯絡及行為分擔，應論以共同正犯。
  ㈣核被告乙○○、甲○○就犯罪事實欄三（附表三）所為，均係犯
    毒品危害防制條例第4條第1項販賣第一級毒品罪。被告乙○○
    、甲○○就上開犯行有犯意聯絡及行為分擔，應論以共同正犯
    。
  ㈤核被告乙○○就犯罪事實欄四所為，係犯毒品危害防制條例
    第11條第4項之持有第二級毒品純質淨重二十公克以上罪。
  ㈥被告乙○○19次販毒犯行、1次持有第二級毒品純質淨重20公克
    以上罪，及被告丙○○10次販毒犯行，俱屬犯意各別，行為互
    殊，應分論併罰。
  ㈦刑之加重減輕事由：
  ⒈刑法第47條第1 項規定：「受徒刑之執行完畢，或一部之執
    行而赦免後，5 年以內故意再犯有期徒刑以上之罪者，為累
    犯，加重本刑至二分之一。」有關累犯加重本刑部分，不分
    情節，一律加重最低本刑，於不符合刑法第59條所定要件的
    情形下，產生行為人所受的刑罰超過其所應負擔罪責的個案
    ，不符憲法罪刑相當原則，牴觸憲法第23條比例原則。於此
    範圍內，有關機關應自本解釋公佈之日起2 年內，依本解釋
    意旨修正之。於修正前，為避免發生罪刑不相當的情形，法
    院就該個案應依本解釋意旨，裁量是否加重最低本刑（司法
    院釋字第775號解釋意旨參照）。被告乙○○、丙○○有事實欄
    所載之犯罪科刑及執行情形，有本院被告乙○○、丙○○前案紀
    錄表1份附卷可按，渠等受徒刑之執行完畢後，5年以內故意
    再犯本件有期徒刑以上之罪，均為累犯，審酌被告乙○○、丙○○前已有施用毒品之前科，受刑之執行完畢後仍未能因此自
    我控管，復於短期內再犯本案販賣毒品等犯行，可徵其刑罰
    反應力薄弱，有再延長其矯正期間，以助其重返社會之必要
    ，除販賣第一級毒品及販賣第二級毒品罪之法定本刑為死刑
    、無期徒刑部分依法均不得加重外，其餘皆應依刑法第47條
    第1項之規定加重其刑。
  ⒉被告乙○○就附表一、附表二、附表三之販毒犯行、被告丙○○
    就附表二共同販賣毒品之犯行，於偵查及審判中均自白犯行
    ，依毒品危害防制條例第17條第2項規定，減輕其刑。
　⒊按犯罪之情狀顯可憫恕，認科以最低刑度仍嫌過重者，得酌
    量減輕其刑，刑法第59條定有明文，所謂「顯可憫恕」，係
    指被告之犯行有情輕法重之情，客觀上足以引起一般人同情
    ，處以法定最低刑度仍失之過苛，尚堪憫恕之情形而言；再
    者，販賣毒品之原因動機不一，犯罪情節未必盡同，或有大
    盤供應者，亦有中、小盤之分，甚或僅止於吸毒友儕間互通
    有無之有償轉讓者亦有之，其販賣行為所造成危害社會之程
    度自屬有異，毒品危害防制條例就販賣第一級毒品罪所定最
    輕本刑為死刑或無期徒刑，不可謂不重，自非不可依客觀之
    犯行與主觀之惡性二者加以考量其情狀，是否有可資憫恕之
    處，適用刑法第59條之規定酌量減輕其刑，期使個案裁判之
    量刑，能斟酌至當，符合比例原則（最高法院95年度台上字
    第788號判決意旨參照）。查被告丙○○販賣第一級毒品罪次
    數僅2次、被告乙○○所犯販賣第一級毒品罪之次數雖達10次
    ，然各次販賣之毒品數量均僅為1小包，價格則均為數千元
    不等，尚屬小額零星販賣，獲利極微，可認係基於吸毒者彼
    此互通有無，並賺取其中些微差價之動機所犯，顯非專門大
    量販賣毒品之「大盤」、「中盤」毒販，更與大宗走私或利
    用幫派組織結構販賣予不特定多數人，藉以獲得厚利，致毒
    品大量流通社會之情形有異，所生危害因而有顯著差距，是
    以被告犯罪情節而論，惡性尚非重大難赦，縱依毒品危害防
    制條例第17條第2項規定減刑，最低法定刑仍為有期徒刑15
    年以上，即便處以法定最低刑度，在客觀上仍足以引起一般
    人之同情，而有情輕法重之憾，且更無從與中、大盤毒梟之
    惡行有所區隔，難謂符合罪刑相當及比例原則，爰就被告乙○○所犯附表一編號1至7、附表二編號8、9、附表三、被告丙○○所犯附表二編號8、9所示之販賣第一級毒品罪部分，均再
    依刑法第59條規定予以酌量減輕其刑。是被告乙○○、丙○○所
    犯販賣第一級毒品罪之犯行，具有前揭2種減輕事由，並應
    依法遞減之。
  ⒋至被告乙○○、丙○○所犯附表一編號8、附表二編號1至7
    、10之所示之販賣第二級毒品罪部分，參諸被告乙○○、陳
    珠玲此部分犯行雖有累犯之加重事由，惟已適用毒品危害防
    制條例第17條第2項規定予以減刑，再考量被告乙○○、陳
    珠玲販賣第二級毒品之次數已達11次，販賣對象共4人，對
    社會治安仍造成相當危害，依其犯罪情節，尚難謂有何宣告
    法定最低度刑度猶嫌過重，而可資憫恕之情，自無刑法第59
    條之適用餘地。
三、撤銷改判： 
  ㈠原審對被告予以論罪科刑，固非無見。惟查：⒈被告2人行為
    後，毒品危害防制條例第4條第1、2項之規定業經修正，並
    經總統於109年1月15日公布，於同年7月15日施行，原審未
    及比較適用，應予補充。⒉就被告乙○○施用第一級毒品、被
    告丙○○施用第一、二級毒品部分，原審未適用修正後毒品危
    害防制條例第35條之1第2款、第20條第3項之規定，而予論
    罪科刑，容有違誤。⒊被告乙○○就附表二編號1至7、10與被
    告丙○○共同販賣毒品犯行坦承不諱，原審認被告乙○○未能坦
    承，應有未合。⒋附表一編號5、7，被告乙○○販賣海洛因之
    價格為1,000元，原審認係2,000元，容有誤認。⒌附表二編
    號3，被告乙○○、丙○○販賣甲基安非他命之時間應係106年7
    月2日17時58分許，原審記載與附表二編號2相同時間，認係
    誤載，應予更正。⒍附表四編號2、5、11之物，分別為被告
    乙○○、丙○○供販賣毒品所用之物，應依法宣告沒收，原審僅
    於被告乙○○、丙○○所犯附表一編號7、附表二編號10所示最
    後一次犯行之主文項下宣告沒收，併予更正。被告乙○○、丙○○坦承犯行，請求從輕量刑，且原判決既有上開可議之處，
    即屬無可維持而應就被告乙○○、丙○○罪刑部分撤銷改判。
　㈡爰以行為人之責任為基礎，審酌被告2人無視政府嚴禁毒品
    ，竟販賣、持有海洛因、甲基安非他命，不但助長毒品流通
    ，亦毒害自身及他人之身心健康，行為全無可取。而被告乙○○、丙○○對其上開犯行，均坦承不諱，犯後態度良好；併審
    酌被告等人共同販賣毒品之分工為被告乙○○負責提供毒品，
    被告乙○○、丙○○與購毒者聯繫交付毒品，兼衡被告2人之智
    識程度、販賣毒品之數量、次數，被告乙○○持有甲基安非他
    命之數量等一切情狀，分別量處如主文第二至三項所示之刑
    ，並就被告乙○○、丙○○犯販賣第一級、第二級毒品罪，考量
    基本罪質均相同或類似，每次犯罪方法、過程、態樣亦大致
    近似等情，復考量被告乙○○所犯持有第二級毒品純質淨重20
    公克以上罪予以綜合整體評價後，酌定如主文第二、三項所
    示之應執行之刑，以示懲儆。
四、沒收：
　㈠扣案如附表四編號1至5、11、13、14分別為被告乙○○、陳
    珠玲販賣毒品所用之物（見原審卷二第51頁反面），不問屬
    於犯罪行為人與否，均應依毒品危害防制條例第19條第1項
    規定宣告沒收。扣案如附表四編號6至8所示之物為被告乙○○
    販賣所餘之海洛因、編號9所示之物為被告乙○○持有之甲基
    安非他命、編號15 、16所示之物分別為被告丙○○持有之海
    洛因、甲基安非他命（見原審卷二第51頁反面），屬違禁物
    ，連同難以完全析離之包裝袋，均應依毒品危害防制條例第
    18 條第1項前段規定宣告沒收；至因鑑驗用罄部分，既已滅
    失，則不予宣告沒收。扣案如附表四編號10、12之物，為被
    告丙○○施用甲基安非他命、海洛因所用之物，且為被告丙○○
    所有，應依刑法第38條第2項前段規定宣告沒收。
  ㈡被告丙○○、甲○○收取販毒報酬後，全數交由被告乙○○收取，
    業據證人丙○○、甲○○結證明確（見原審卷二第38至39頁、10
    6偵20022卷一第169頁反面），依刑法第38條之1第1項、第3
    項規定，就被告乙○○上開犯罪所得宣告沒收，於全部或一部
    不能沒收或不宜執行沒收時，追徵其價額。至其餘扣案物查
    無證據足認與被告2人之犯行有何關連，不予宣告沒收。
乙、不受理及不另為不受理之諭知部分
一、公訴意旨略以：
  ㈠乙○○購得甲基安非他命後，於106年8月1日9時許，在桃園市○○區○○○街00號8樓居處內，自持有之甲基安非他命中取用供
    施用1次之數量，以玻璃球燒烤吸食煙霧之方式，施用甲基
    安非他命1次，嗣為警查獲含袋毛重280.34公克（推估驗前
    總純質淨重263.08公克）之甲基安非他命（附表四編號9）
    。
  ㈡丙○○前因施用毒品案件，經臺灣桃園地方法院裁定送觀察、
    勒戒，認有繼續施用毒品之傾向，經同法院裁定令入戒治處
    所施以強制戒治，於88年5月21日停止強制戒治付保護管束
    ，並經臺灣桃園地方檢察署檢察官以89年度戒毒偵字第
    736號為不起訴處分確定；復於強制戒治執行完畢後5年內，
    再犯施用毒品之罪，經原審法院以92年度訴字第1780號判決
    判處應執行有期徒刑1年確定。詎基於施用第一級、第二級
    毒品之犯意，於106年8月1日6時許，在桃園市○○區○○路000
    巷000弄00○0號居處內，分別以針筒注射之方式，施用第一
    級毒品海洛因1次，以玻璃球燒烤吸食煙霧之方式，施用第
    二級毒品甲基安非他命1次。嗣為警查獲時扣得如附表四編
    號10、12、15、16所示之物。
  ㈢因認被告乙○○涉有毒品危害防制條例第10條第2項施用第二級
    毒品犯行；被告丙○○涉有毒品危害防制條例第10條第1、2項
    施用第一、二級毒品犯行。
二、按被告行為後109年1月15日修正公布、同年7月15日施行之
    毒品危害防制條例第20條第3項規定，犯第10條之罪於觀察
    、勒戒或強制戒治執行完畢釋放後，3年後再犯第10條之罪
    者，適用本條前2項之規定，因：㈠87年5月20日毒品條例公
    布施行後之刑事政策，對於施用毒品者，已揚棄純粹的犯罪
    觀，雖強調「除刑不除罪」之理念，認為施用毒品者具有「
    病患性犯人」之特質，惟囿於當時戒治及醫療體系均不完整
    、專業人員欠缺且戒毒知識尚有不足，社會大眾仍視施用毒
    品者為「犯人」而非「病患」，暨相關戒毒及事後之追蹤、
    輔導配套措施亦不完備，其刑事政策明顯將施用毒品者偏向
    「犯人」身分處理，導致監獄人滿為患，且施用毒品人口不
    減反增。為此，戒毒政策不得不改弦易轍，開始正視施用毒
    品者實屬「病患」之特質。先於97年新增毒品條例第24條附
    命完成戒癮治療緩起訴制度，確立「附命完成戒癮治療緩起
    訴處分」及「觀察、勒戒或強制戒治」雙軌治療模式。本次
    修正之毒品條例第20條第3項及第23條第2項，雖僅將原條文
    之再犯期間由「5年」改為「3年」，惟鑑於將施用毒品者監
    禁於監獄內，僅能短期間防止其接觸毒品，因慣用毒品產生
    之「心癮」根本無法根除，並慮及毒品條例施行多年累積之
    戒毒經驗及實效，暨逐步擴充之醫療、戒癮機構、專業人力
    、社區支援系統等資源，尤以本次毒品條例第24條修正，擴
    大檢察官對施用毒品者附條件緩起訴處分之範圍，使其能視
    個案具體情形給予適當多元社區處遇。本次修正後對於施用
    毒品者之思維，自應與時俱進，擺脫以往側重於「犯人」身
    分之處罰，著重其為「病患」之特質，並以「治療」疾病為
    出發點，重新評價前揭所謂「3年後再犯」之意義。㈡毒品戒
    除不易，須經長期且持續之治療，施用毒品者既被視為「病
    患性犯人」，最佳處遇方式即為治療。對於施用毒品者之治
    療方式，有機構外之處遇（如自行赴醫院戒癮、附命完成戒
    癮治療緩起訴處分等），或機構內之觀察、勒戒或強制戒治
    ；至對施用毒品者科以刑罰，無非在運用刑罰之一般預防功
    能以嚇阻毒品之施用。監獄為執行場所而非戒癮專責機構，
    針對施用毒品者及其再犯之特性，法務部於106年12月5日頒
    訂之「科學實證之毒品犯處遇模式計畫」，目的即是積極引
    進地區醫療體系之協助，提供毒癮戒治，落實社區追蹤輔導
    及治療之銜接，俾修復創傷、預防再犯。惟刑罰因涉及人身
    自由之基本權，故於施用毒品初犯時皆以傳統之機構外或機
    構內處遇方式治療，如再施用毒品時，始科以刑事責任。而
    當刑罰處遇仍不能有效幫助施用毒品者改善惡習時，即表示
    無法以此方式發揮治療效果，若繼續施以刑罰只具懲罰功能
    ，不僅無法戒除毒癮，更漸趨與社區隔離，有礙其復歸社會
    。基於憲法應保障人民之生存權，及根據每個國民生存照顧
    需要提供基本給付之理念，為協助施用毒品者戒除毒癮復歸
    社會，對於經監獄監禁處遇後仍再犯之施用毒品者，更應恢
    復以機構內、外之治療協助其戒除毒癮。此即本次修正毒品
    條例第20條第3項關於施用毒品者所謂「3年後再犯」係何所
    指之立法真諦。除檢察官優先適用第24條命附條件緩起訴處
    分處遇（不論幾犯，亦無年限）外，對於施用毒品初犯者，
    應適用第20條第1項、第2項為機構內之觀察、勒戒或強制戒
    治；若於上開機構內處遇執行完畢釋放後，於「3年內再犯
    」者，依第23條第2項規定，應依法追訴；倘於「3年後再犯
    」自應再回歸到傳統醫療體系機構內重為觀察、勒戒或強制
    戒治之治療。是對於戒除毒癮不易者，唯有以機構內、外處
    遇及刑事制裁等方式交替運用，以期能控制或改善其至完全
    戒除毒癮。是以對於毒品條例第20條第3項及第23條第2項所
    謂「3年後（內）再犯」，自應跳脫以往窠臼，以「3年」為
    期，建立「定期治療」之模式。其規定中所謂「3年後再犯
    」，只要本次再犯（不論修正施行前、後）距最近1次觀察
    、勒戒或強制戒治執行完畢釋放，已逾3年者，即該當之，
    不因其間有無犯第10條之罪經起訴、判刑或執行而受影響（
    最高法院109年度台上字第3826號判決參照）。
三、經查：
　㈠被告乙○○施用甲基安非他命之事實，業據被告乙○○於偵查、
    原審審理時坦承不諱（見毒偵字第4787號卷第7頁反面、第4
    9頁反面、原審卷一第102頁反面、原審卷二第40頁反面），
    且被告乙○○為警查獲後所採集之尿液檢體，經送台灣檢驗科
    技股份有限公司以酵素免疫分析法、氣相層析質譜儀檢驗結
    果，呈安非他命、甲基安非他命陽性反應，有該公司106年8
    月17日濫用藥物檢驗報告、桃園市政府警察局桃園分局真實
    姓名與尿液在卷可參（見毒偵字第4787號卷第39頁、第56頁
    ）。
　㈡被告丙○○施用海洛因、甲基安非他命之事實，業據被告丙○○
    於偵查、原審審理時坦承不諱（見毒偵字第4791號卷第66頁
    反面、原審卷一第102頁反面、原審卷二第54頁），並有下
    列證據可佐：
  ⒈被告丙○○為警查獲後所採集之尿液檢體，經送台灣檢驗科
    技股份有限公司以酵素免疫分析法、氣相層析質譜儀檢驗結
    果，呈安非他命、甲基安非他命、可待因及嗎啡陽性反應，
    有該公司106年8月17日濫用藥物檢驗報告、桃園市政府警察
    局桃園分局真實姓名與尿液在卷可參（見毒偵字第4791號卷
    第30頁、第74頁）。
  ⒉又被告丙○○家中扣得之如附表四編號10、12、15、16所示
    之物，其中附表四編號15、16所示之物經鑑定後分別驗出海
    洛因及甲基安非他命成分，有交通部民用航空局航空醫務中
    心毒品鑑定書可稽（見毒偵字第4791號卷第78頁）。
  ㈢綜上，被告乙○○、丙○○此部分自白與事實相符，事證明確，
    被告乙○○施用海洛因、被告丙○○施用海洛因及甲基安非他命
    各1次之犯行，洵堪認定。
　㈣被告乙○○、丙○○施用毒品及觀察勒戒、強制戒治情形：
　⒈被告乙○○前曾於93年間因施用第二級毒品，經原審法院以93
    年度毒聲字第1069號裁定應送勒戒處所觀察勒戒，因無繼續
    施用傾向，於94年1月14日出所，經臺灣桃園地方檢察署以9
    3年毒偵緝字第400號為不起訴處分確定，有本院被告前案紀
    錄表、上開不起訴處分書（見本院第121頁、第425頁）在卷
    可參。
　⒉被告丙○○前曾於87年間因施用第二級毒品，經原審法院以87
    年度毒聲字第3431號裁定應令入戒治處所施以強制戒治 ，
    停止戒治後復撤銷停止戒治，於89年8月22日強制戒治期滿
    出所，經臺灣桃園地方檢察署以89年戒偵字第736號為不起
    訴處分確定；復於92年間因施用第一、二級毒品，經原審以
    92年度毒聲字第3521號裁定令入戒治處所施以強制戒治，惟
    因法律修正未執行戒治，刑責部分由檢察官提起公訴，經原
    審法院以92年度訴字第1780號判處有期徒刑1年確定，有本
    院被告前案紀錄表、上開不起訴處分書、92年度訴字第1780
    號判決書（見本院卷第142頁、第427頁、第467至471頁）在
    卷可參。
　㈤被告乙○○、丙○○施用毒品距離前次觀察勒戒、強制戒治執行
    完畢已逾3年，基於醫療先於司法之刑事政策，本案依109年
    1月15日修正公布、同年7月15日施行之毒品危害防制條例第
    20條第3項規定，依法不得追訴。
四、判決不受理（不另為不受理之諭知）之理由：
　㈠刑事訴訟法第303條第1款規定，案件有起訴之程序違背規定
    之情形者，應諭知不受理之判決。此所稱之起訴之程序違背
    規定，係指檢察官提起公訴之訴訟行為於程序上有違法律之
    規定而言。而提起公訴之訴訟行為是否於程序上有違法律規
    定，原則上，固是以起訴時所存在之事項及法律規定為判斷
    ，惟檢察官起訴後始發生之情事變更事由，致法院不能為實
    體審理及判決亦屬「起訴之程序違背規定」。法院於解釋、
    適用本次毒品條例上開修正條文時，允宜遵循醫療專業及刑
    事政策，保障施用毒品者為病患性犯人之健康權，兼顧保護
    社會安全及恪遵正當法律程序，確保法治國公平法院之具體
    實現。又本於權力分立原則，法院對檢察官職權行使，應予
    以尊重，雖非謂不得為適度之司法審查，惟對於施用毒品者
    本次所犯如距最近1次觀察、勒戒或強制戒治執行完畢釋放
    後，已逾3年者，檢察官既得本於立法者所賦與之職權裁量
    是否聲請法院裁定觀察、勒戒或為命附條件（現行法僅能附
    命完成戒癮治療）緩起訴處分之多元化處遇，即聲請法院裁
    定機構內之觀察、勒戒並非檢察官所得採取之唯一途徑，法
    院自不能僭越檢察官之職權，逕對施用毒品者裁定應予觀察
    、勒戒或強制戒治。雖修正後之毒品條例第35條之1第2款規
    定：「審判中之案件，由法院或少年法院（地方法院少年法
    庭）依修正後規定處理；依修正後規定應為不起訴處分或不
    付審理之裁定者，法院或少年法院（地方法院少年法庭）應
    為免刑之判決或不付審理之裁定。」另該條款之立法說明亦
    謂：「若該等案件於修正施行前已繫屬於法院或少年法院（
    地方法院少年法庭）者，『為求程序之經濟，法院或少年法
    院（地方法院少年法庭）應依修正施行後之規定處理，即應
    依職權為觀察、勒戒或強制戒治之裁定』」等語，似欲透過
    立法說明由法院依職權裁定觀察、勒戒或強制戒治，以替代
    第20條第1項、第2項所定應由檢察官提出觀察、勒戒或強制
    戒治之聲請，惟若檢察官之「起訴之程序違背規定」，法院
    當不能「為求程序之經濟」便宜行事，而應嚴守程序上之正
    義，尊重檢察官之裁量權，並保障施用毒品者能獲得妥適並
    完善治療或其他有利戒毒途徑處遇之機會（最高法院109年
    度台上字第3826號判決參照）。
　㈡查被告丙○○施用第一、二級毒品時間為106年8月1日，距其最
    近1次強制戒治執行完畢之90年10月29日戒治完畢日已逾3年
    ，縱被告曾於期間或其後多次因施用經起訴、判刑或執行，
    依前開說明，仍應依修正後之毒品危害防制條例第20條第3
    項、現行第24條等規定，由檢察官基於一次性之整體規劃而
    重啟處遇程序，視被告個案情形，是否適合「觀察、勒戒或
    強制戒治」或給予「附命完成戒癮治療緩起訴處分」。檢察
    官逕予提起公訴，法院無從替代檢察官為合義務性之裁量處
    遇，應認撤銷部分本件起訴程序違背規定，且無從補正，依
    法應就上開撤銷部分諭知不受理判決。
　㈢另被告乙○○因施用毒品案件，經原審法院裁定應送勒戒處所
    觀察勒戒，於94年1月14日執行完畢釋放出所，此後被告雖
    有施用毒品案件，經法院判處罪刑確定及執行完畢之紀錄，
    惟無再受觀察、勒戒或強制戒治之情形，是檢察官起訴被告
    乙○○施用第二級毒品之時間為106年8月1日，距被告最近一
    次觀察、勒戒執行完畢釋放，已逾3年，屬毒品危害防制條
    例第20條第3項所規定之「3年後再犯」，不因被告曾先後多
    次犯施用毒品罪，經起訴、判刑或執行而受影響。被告符合
    「3年後再犯」之情形，且新修正之毒品危害防制條例，溯
    及對修正前已發生之法律事實發生效力，使本案已不得追訴
    ，原應為不受理之判決，惟其倘成立犯罪，與上開持有第二
    級毒品純質淨重20公克以上論罪科刑部分為吸收犯之實質上
    一罪關係，爰不另為不受理判決之諭知。
據上論斷，應依刑事訴訟法第369條第1項前段、第364條、第299
條第1項前段，第303條第1款、修正前毒品危害防制條例第4條第
1項、第2項、第11條第4項、第17條第2項、毒品危害防制條例第
18條第1項、第19條第1項，刑法第2條第1項前段、第11條、第28
條、第47條第1項、第59條、第51條第5款、第55條、第38條第2
項、第38條之1第1項、第3項，判決如主文。 
本案經檢察官劉昱吟提起公訴，檢察官李叔芬到庭執行職務。
中　　華　　民　　國　　110 　年　　3 　　月　　15　　日
                  刑事第九庭  審判長法  官  潘翠雪
                                    法  官  曾德水
                                    法  官  俞秀美
以上正本證明與原本無異。
施用第二級毒品部分不得上訴。
其餘如不服本判決應於收受送達後20日內向本院提出上訴書狀，
其未敘述上訴之理由者並得於提起上訴後20日內向本院補提理由
書（均須按他造當事人之人數附繕本）「切勿逕送上級法院」。
                                    書記官  廖純瑜
中　　華　　民　　國　　110 　年　　3 　　月　　16　　日
附錄本案論罪科刑法條全文：
修正前毒品危害防制條例第4條第1項、第2項
製造、運輸、販賣第一級毒品者，處死刑或無期徒刑；處無期徒
刑者，得併科新臺幣二千萬元以下罰金。
製造、運輸、販賣第二級毒品者，處無期徒刑或七年以上有期徒
刑，得併科新臺幣一千萬元以下罰金。

毒品危害防制條例第11條第4項
持有第二級毒品純質淨重二十公克以上者，處6月以上5年以下有
期徒刑，得併科新臺幣70萬元以下罰金。

附表一：乙○○販賣海洛因、甲基安非他命
編號 行為人 時間及地點 對象 手法 主文 1 乙○○ 106 年4 月15日9 時11分許，在桃園市蘆竹區中正北路附近某釣蝦場旁 黃秋益 乙○○持用門號0000000000號行動電話與黃秋益門號0000000000 號行動電話聯繫後，乙○○在左揭時地，交付海洛因1包與黃秋益，並向黃秋益收取1000元之對價。 乙○○販賣第一級毒品，累犯，處有期徒刑柒年捌月。扣案如附表四編號一至五所示之物沒收，未扣案之犯罪所得新臺幣壹仟元沒收，於全部或一部不能沒收或不宜執行沒收時，追徵其價額。 2 乙○○ 106 年4 月15日12時50分許，在桃園市蘆竹區奉化路附近 黃秋益 乙○○持用門號0000000000號行動電話與黃秋益門號0000000000 號行動電話聯繫後，乙○○在左揭時地，交付海洛因 1 包與黃秋益，並向黃秋益收取1000元之對價。 乙○○販賣第一級毒品，累犯，處有期徒刑柒年捌月。扣案如附表四編號一至五所示之物沒收，未扣案之犯罪所得新臺幣壹仟元沒收，於全部或一部不能沒收或不宜執行沒收時，追徵其價額。 3 乙○○ 106 年4 月20日0 時18分許，在桃園市○○區○○○路000 號 甲○○ 乙○○持用門號0000000000號行動電話與甲○○門號0000000000 號行動電話聯繫後，乙○○在左揭時地，交付海洛因1包與甲○○，並向甲○○收取1000元之對價。 乙○○販賣第一級毒品，累犯，處有期徒刑柒年捌月。扣案如附表四編號一至五所示之物沒收，未扣案之犯罪所得新臺幣壹仟元沒收，於全部或一部不能沒收或不宜執行沒收時，追徵其價額。 4 乙○○ 106 年5 月19日19時14分許，在桃園市桃園區南平路附近 戴文祥 乙○○持用門號0000000000號行動電話與戴文祥門號0000000000 號行動電話聯繫後，乙○○在左揭時地，交付海洛因 1 包與戴文祥，並向戴文祥收取1000元之對價。 乙○○販賣第一級毒品，累犯，處有期徒刑柒年捌月。扣案如附表四編號一至五所示之物沒收，未扣案之犯罪所得新臺幣壹仟元沒收，於全部或一部不能沒收或不宜執行沒收時，追徵其價額。 5 乙○○ 106 年7 月4日10時7 分許，在桃園市蘆竹區奉化路附近 戴文祥 乙○○持用門號0000000000號行動電話與戴文祥門號0000000000 號行動電話聯繫後，乙○○在左揭時地，交付海洛因1 包與戴文祥，並向戴文祥收取1000元之對價。 乙○○販賣第一級毒品，累犯，處有期徒刑柒年捌月。扣案如附表四編號一至五所示之物沒收，未扣案之犯罪所得新臺幣壹仟元沒收，於全部或一部不能沒收或不宜執行沒收時，追徵其價額。 6 乙○○ 106 年7 月8日9 時35分許，在桃園市蘆竹區奉化路附近 戴文祥 乙○○持用門號0000000000號行動電話與戴文祥門號0000000000 號行動電話聯繫後，乙○○在左揭時地，交付海洛因1 包與戴文祥，並向戴文祥收取1000元之對價。 乙○○販賣第一級毒品，累犯，處有期徒刑柒年捌月。扣案如附表四編號一至五所示之物沒收，未扣案之犯罪所得新臺幣壹仟元沒收，於全部或一部不能沒收或不宜執行沒收時，追徵其價額。 7 乙○○ 106 年7 月11日21時44分許，在桃園市○○區○○○街00號8 樓 戴文祥 乙○○持用門號0000000000號行動電話與戴文祥門號0000000000 號行動電話聯繫後，乙○○在左揭時地，交付海洛因 1 包與戴文祥，並向戴文祥收取1000元之對價。 乙○○販賣第一級毒品，累犯，處有期徒刑柒年捌月。扣案如附表四編號一至五所示之物沒收，扣案如附表四編號六至八所示之物沒收銷毀之，未扣案之犯罪所得新臺幣壹仟元沒收，於全部或一部不能沒收或不宜執行沒收時，追徵其價額。 8 乙○○ 106 年4 月1日某時，在桃園市○○區○○街00號 黃詳淵 乙○○持用門號0000000000號行動電話與黃詳淵門號00000000000 號行動電話聯繫後，乙○○在左揭時地，交付甲基安非他命1 包與黃詳淵，並向黃詳淵收取1000元之對價。 乙○○販賣第二級毒品，累犯，處有期徒刑參年捌月。扣案如附表四編號一至五所示之物沒收，未扣案之犯罪所得新臺幣壹仟元沒收，於全部或一部不能沒收或不宜執行沒收時，追徵其價額。 

附表二：乙○○與丙○○共同販賣海洛因、甲基安非他命
編號 行為人 時間及地點 對象 手法 主文 1 乙○○、丙○○ 106年6月8日17 時23分許，在桃園市○○區○○路000巷000 弄00○0 號 楊智隆 丙○○持用門號0000000000號行動電話與楊智隆門號0000000000 號行動電話聯繫後，丙○○交付甲基安非他命1 包（1 公克）與楊智隆，並向楊智隆收取2000元。 乙○○共同販賣第二級毒品，累犯，處有期徒刑參年拾月。扣案如附表四編號十一、十三、十四所示之物沒收，未扣案之犯罪所得新臺幣貳仟元沒收，於全部或一部不能沒收或不宜執行沒收時，追徵其價額。 丙○○共同販賣第二級毒品，累犯，處有期徒刑參年捌月。扣案如附表四編號十一、十三、十四所示之物沒收。 2 乙○○、丙○○ 106 年6 月16日18時20分，在桃園市○○區○○路000巷000 弄00○0 號 楊智隆 丙○○持用門號0000000000 號行動電話與楊智隆門號0000000000 號行動電話聯繫後，丙○○交付甲基安非他命1包與楊智隆，並向楊智隆收取2000元。 乙○○共同販賣第二級毒品，累犯，處有期徒刑參年拾月。扣案如附表四編號十一、十三、十四所示之物沒收，未扣案之犯罪所得新臺幣貳仟元沒收，於全部或一部不能沒收或不宜執行沒收時，追徵其價額。 丙○○共同販賣第二級毒品，累犯，處有期徒刑參年捌月。扣案如附表四編號十一、十三、十四所示之物沒收。 3 乙○○、丙○○ 106年7月2日17時58分許，在桃園市○○區○○路000巷000弄00○0號 楊智隆 丙○○持用門號0000000000 號行動電話與楊智隆門號0000000000 號行動電話聯繫後，丙○○交付甲基安非他命 1 包（ 1 公克）與楊智隆，並向楊智隆收取2000元。 乙○○共同販賣第二級毒品，累犯，處有期徒刑參年拾月。扣案如附表四編號十一、十三、十四所示之物沒收，未扣案之犯罪所得新臺幣貳仟元沒收，於全部或一部不能沒收或不宜執行沒收時，追徵其價額。 丙○○共同販賣第二級毒品，累犯，處有期徒刑參年捌月。扣案如附表四編號十一、十三、十四所示之物沒收。 4 乙○○、丙○○ 106年7月6日17時32分許，在桃園市○○區○○路000 巷000弄00○0號 楊智隆 丙○○持用門號0000000000號行動電話與楊智隆門號0000000000 號行動電話聯繫後，丙○○交付甲基安非他命 1 包與楊智隆，並向楊智隆收取2000元。 乙○○共同販賣第二級毒品，累犯，處有期徒刑參年拾月。扣案如附表四編號十一、十三、十四所示之物沒收，未扣案之犯罪所得新臺幣貳仟元沒收，於全部或一部不能沒收或不宜執行沒收時，追徵其價額。 丙○○共同販賣第二級毒品，累犯，處有期徒刑參年捌月。扣案如附表四編號十一、十三、十四所示之物沒收。 5 乙○○、丙○○ 106 年6 月7日4 時23分許，在桃園市○○區○○路000 巷000 弄00○0 號 許伯羽 丙○○持用門號0000000000號行動電話與許伯羽門號0000000000號行動電話聯繫後，丙○○交付甲基安非他命1 包與許伯羽，並向許伯羽收取500 元。 乙○○共同販賣第二級毒品，累犯，處有期徒刑參年捌月。扣案如附表四編號十一、十三、十四所示之物沒收，未扣案之犯罪所得新臺幣伍佰元沒收，於全部或一部不能沒收或不宜執行沒收時，追徵其價額。 丙○○共同販賣第二級毒品，累犯，處有期徒刑參年柒月。扣案如附表四編號十一、十三、十四所示之物沒收。 6 乙○○、丙○○ 106 年6 月10日16時25分許，在桃園市○○區○○路000 巷000 弄00○0 號 許伯羽 丙○○持用門號0000000000號行動電話與許伯羽門號0000000000號行動電話聯繫後，丙○○交付甲基安非他命1 包與許伯羽，並向許伯羽收取1500 元。 乙○○共同販賣第二級毒品，累犯，處有期徒刑參年捌月。扣案如附表四編號十一、十三、十四所示之物沒收，未扣案之犯罪所得新臺幣壹仟伍佰元沒收，於全部或一部不能沒收或不宜執行沒收時，追徵其價額。 丙○○共同販賣第二級毒品，累犯，處有期徒刑參年柒月。扣案如附表四編號十一、十三、十四所示之物沒收。 7 乙○○、丙○○ 106 年6 月28 日6 時許，在桃園市○○區○○路00 0巷000 弄00○0 號 許伯羽 丙○○持用門號0000000000號行動電話與許伯羽門號0000000000號行動電話聯繫後，丙○○交付甲基安非他命1 包與許伯羽，並向許伯羽收取500 元。 乙○○共同販賣第二級毒品，累犯，處有期徒刑參年捌月。扣案如附表四編號十一、十三、十四所示之物沒收，未扣案之犯罪所得新臺幣伍佰元沒收，於全部或一部不能沒收或不宜執行沒收時，追徵其價額。 丙○○共同販賣第二級毒品，累犯，處有期徒刑參年柒月。扣案如附表四編號十一、十三、十四所示之物沒收。 8 乙○○、丙○○ 106 年5 月3日2 時35分許，在桃園市蘆竹區南上路附近 戴文祥 丙○○持用門號0000000000 號行動電話與戴文祥門號0000000000 號行動電話聯繫後，丙○○交付甲基安非他命 1包（1公克）、海洛因1包（0.5公克）與戴文祥，並向戴文祥收取1700 元。 乙○○共同販賣第一級毒品，累犯，處有期徒刑捌年。扣案如附表四編號十一、十三、十四所示之物沒收，未扣案之犯罪所得新臺幣壹仟柒佰元沒收，於全部或一部不能沒收或不宜執行沒收時，追徵其價額。 丙○○共同販賣第一級毒品，累犯，處有期徒刑柒年捌月。扣案如附表四編號十一、十三、十四所示之物沒收。 9 乙○○、丙○○ 106 年5 月24日1 時14分許，在桃園市○○區○○路000 ○0 號 戴文祥 丙○○持用門號0000000000號行動電話與戴文祥門號0000000000 號行動電話聯繫後，丙○○交付海洛因 1包（ 0.1 公克）與戴文祥，並向戴文祥收取1000元。 乙○○共同販賣第一級毒品，累犯，處有期徒刑柒年捌月。扣案如附表四編號十一、十三、十四所示之物沒收，未扣案之犯罪所得新臺幣壹仟元沒收，於全部或一部不能沒收或不宜執行沒收時，追徵其價額。 丙○○共同販賣第一級毒品，累犯，處有期徒刑柒年柒月。扣案如附表四編號十一、十三、十四所示之物沒收。 10 乙○○、丙○○ 106 年6 月30日20時33分許，在桃園市○○區○○路000 巷000 弄00○0 號 鄭其羿 丙○○持用門號0000000000號行動電話與鄭其羿門號0000000000 號行動電話聯繫後，丙○○交付甲基安非他命1 公克與鄭其羿，並向鄭其羿收取2500元。 乙○○共同販賣第二級毒品，累犯，處有期徒刑參年拾月。扣案如附表四編號十一、十三、十四所示之物沒收，未扣案之犯罪所得新臺幣貳仟伍佰元沒收，於全部或一部不能沒收或不宜執行沒收時，追徵其價額。 丙○○共同販賣第二級毒品，累犯，處有期徒刑參年捌月。扣案如附表四編號十一、十三、十四所示之物沒收。 

附表三、乙○○與甲○○共同販賣海洛因
編號 行為人 時間及地點 對象 手法 主文 1 乙○○、甲○○ 106 年5 月28日5 時32分許，在桃園市桃園區中正路夜市附近 戴文祥 乙○○持用門號0000000000 號行動電話與戴文祥門號0000000000 號行動電話聯繫後，由出面甲○○交付海洛因1 包與戴文祥，並向戴文祥收取1000元。 乙○○共同販賣第一級毒品，累犯，處有期徒刑柒年捌月。扣案如附表四編號一至五所示之物沒收，未扣案之犯罪所得新臺幣壹仟元沒收，於全部或一部不能沒收或不宜執行沒收時，追徵其價額。 

附表四
編號 物品 所有權人 備註 1 磅秤1個（編號10） 乙○○  2 分裝袋1包（編號11） 乙○○  3 門號0000000000號行動電話1 支（IMEI：000000000000000.35310 ）（編號14） 乙○○  4 磅秤1個（編號3） 乙○○  5 分裝袋1包（編號4） 乙○○  6 海洛因1 包（編號9 ） 乙○○ 合計淨重11.47 公克（驗餘淨重11.37 公克，空包裝總重1.03公克）（見偵字20022卷二第85頁） 7 海洛因1 包（編號2 ） 乙○○  8 海洛因1 包（編號5 ） 乙○○ 淨重0.23公克（驗餘淨重0.22公克，空包裝重0.37公克）（見偵字20022卷二第85頁） 9 甲基安非他命9 包 乙○○ 驗前總毛重280.34公克，取0.89公克鑑定用罊（推估驗前總純質淨重263.08公克）（見偵字20022號卷二第87頁） 10 吸食器1個（編號3） 丙○○  11 分裝袋1包（編號4） 丙○○  12 注射器2支（編號5） 丙○○  13 電子磅秤1個（編號6） 丙○○  14 門號0000000000號行動電話1 支（IMEI：.00000000000000.35385 ）（編號14） 丙○○  15 海洛因1包 丙○○ 驗餘淨重0.4068公克（見毒偵字4791號卷第78頁） 16 甲基安非他命1 包 丙○○ 驗餘淨重0.8068公克（見毒偵字4791號卷第78頁）